---
title: "Entrega: curso de datos extremales"
author: "Laura Montaldo, CI: 3.512.962-7"
date: "`r Sys.Date()`"
bibliography: references.bib  # Add this line
nocite: '@*'
output:
  pdf_document:
    latex_engine: xelatex
    keep_tex: true
    includes:
      in_header: header2.tex
documentclass: article
classoption: oneside
lang: es
header-includes:
  - \usepackage{amsthm}
---

\newtheorem{theorem}{Teorema}[section]

```{r setup, include=FALSE}
knitr::opts_chunk$set(echo = TRUE)
```

```{r include=FALSE}
rm(list = ls())
```




```{r include=FALSE}
library(patchwork)
if (!require(patchwork)) {
    install.packages("patchwork")
}
library(evd)
if (!require(evd)) {
    install.packages("evd")
}
if (!require(lubridate)) {
    install.packages("lubridate")
}
library(lubridate)
if (!require(dplyr)) {
    install.packages("dplyr")
}
library(dplyr)
if (!require(ggplot2)) {
    install.packages("ggplot2")
}
library(ggplot2)
if (!require(urca)) {
    install.packages("urca")
}
library(tseries)
if (!require(tseries)) {
    install.packages(tseries)
}
```
\newpage

<!-- titulo-->

\thispagestyle{empty}

\maketitle

\newpage

<!-- indice -->

\tableofcontents

\newpage

<!-- abstract -->

# Resumen

Your abstract goes here.

\newpage




```{r include=FALSE}
df = read.csv('../data/sp500_Closing_values.csv')
```


```{r include=FALSE}
head(df)
```


```{r include=FALSE}
# Convert the column to datetime format
df$Date <- ymd_hms(df$Date)
# Extract just the date part
df$Date <- as.Date(df$Date)
```

```{r include=FALSE}
head(df)
```


```{r include=FALSE}
str(df)
```


```{r include=FALSE}
# Create a new column 'relacion' with yesterday's price over today's price
df <- df %>%
  mutate(relacion = lag(Close) / Close)
```


```{r include=FALSE}
head(df)
```


<!-- MOTIVACION Y OBJETIVO DEL ESTUDIO -->


\section{Motivación y objetivo del estudio} 

<!-- introduccion a eventos raros -->

Siguiendo a @notas_curso, se dice que tenemos datos extremos cuando cada dato corresponde al máximo o mínimo de varios registros. Son un caso particular de evento raro o gran desviación respecto a la media. Entonces, en una gran variedad de dominios disciplinares suele ser de gran interés el trabajo con datos extremos, los que admiten diversos enfoques. La teoría más clásica de estadística de datos extremos se basa en los trabajos de Fréchet, Gumbel, Weibull, Fisher, Tippett, Gnedenko, entre otros. En este estudio, el foco va a estar puesto en esquemas que extienden a las distribuciones extremales clásicas.

<!-- indice -->

Los índices de $S\&P$ son una familia de índices de renta variable\footnote{En inglés se llaman equity indices} diseñados para medir el rendimiento del mercado de acciones en Estados Unidos que cotizan en bolsas estadounidenses. Ésta familia de índices está compuesta por una amplia variedad de índices basados en tamaño, sector y estilo. Los índices están ponderados por el criterio \textit{float-adjusted market capitalization} (FMC). Además, se disponen de índices ponderados de manera equitativa y con límite de capitalización de mercado, como es el caso del $S\&P\:500$. Este este sentido, el $S\&P 500$ entraría en el conjunto de índices ponderados por capitalización bursátil ajustada a la flotación (ver \href{http://www.overleaf.com}{\textcolor{blue}{$S\&P$ Dow Jones Indices}}). El mismo  mide el rendimiento del segmento de gran capitalización del mercado estadounidense. Es considerado como un indicador representativo del mercado de renta variable de los Estados Unidos, y está compuesto por 500 empresas constituyentes.
 
Se busca crear un indicador de una posible crisis bursátil. Como variable de referencia de toma la relación de precios al cierre de ayer sobre la de hoy 

\begin{equation}
Indicador_t=\frac{Precio_{t-1}}{Precio_t},\quad\text{para}\; t=1,...,T \label{eq:ind}
\end{equation}
\vspace{0.5cm}

Interpretación del Indicador:

\begin{itemize}
\item Si el $Indicador_t$    $\leq$ 1, el precio de cierre de hoy es mayor o igual que el de ayer, lo cual podría ser considerado una señal positiva.
\item Si el $Indicador_t$ > 1, el precio de cierre de hoy es menor que el de ayer, lo cual podría considerarse una señal de alerta.
\end{itemize}

\vspace{1cm}

```{r include=FALSE}
# Remove the first row
df <- df[-1, ]
```

\newpage

En las siguiente figuras se muestra la evolución histórica desde la fecha 03/01/1928 hasta 08/12/2023 del precio al cierre del día del indicar S&P 500.

```{r echo=FALSE}
# Check for any NA or non-finite values in Date or Close
df <- na.omit(df)

# Determine the range of dates
date_range <- range(df$Date, na.rm = TRUE)
```

```{r,label='plot1',echo=FALSE, r,label='plot1'}
# Your ggplot code
ggplot(df, aes(x = Date, y = Close)) +
  geom_line() +
  ggtitle("S&P500: valores diarios históricos al cierre (03/01/1928-08/12/2023)") +
  xlab("fecha") +
  ylab("Precio de cierre") +
  scale_x_date(limits = date_range) +
  theme(
    axis.title.x = element_text(margin = margin(t = 20, b = 40)),
    axis.title.y = element_text(margin = margin(r = 20, l = 40)),
    plot.title = element_text(size = 11)  # Adjust the size parameter as needed
  )
```
```{r echo=FALSE}
dim(df)
```


```{r echo=FALSE}
ggplot(df, aes(x = Date, y = relacion)) +
  geom_line() +
  ggtitle("S&P500: Valores históricos del Indicador (03/01/1928-08/12/2023)") +
  xlab("Fecha") +
  ylab("Valores del Indicador") +
  scale_x_date(limits = date_range) +
  scale_y_continuous(breaks = seq(0, ceiling(max(df$relacion)), by = 0.05)) +
  theme(
    axis.title.x = element_text(margin = margin(t = 20, b = 40)),
    axis.title.y = element_text(margin = margin(r = 20, l = 40)),
    plot.title = element_text(size = 11, hjust = 0.5),  # Center the plot title
    axis.text = element_text(size = 10),  # Adjust the size of axis text
    axis.title = element_text(size = 12),  # Adjust the size of axis titles
    legend.title = element_text(size = 10),  # Adjust the size of legend title
    legend.text = element_text(size = 8)  # Adjust the size of legend text
  )
```




```{r}
ts_relacion=df[,c('relacion')]
```



```{r}
result_adf <- suppressWarnings(adf.test(ts_relacion))
cat('p-valor adf:', result_adf$p.value ,'\n')
```



```{r}
result_kpss <- suppressWarnings(kpss.test(ts_relacion))
cat('p-valor kpss:', result_kpss$p.value ,'\n')
```

```{r}
#install.packages('aTSA')
aTSA::adf.test(ts_relacion)
```




<!-- MARCO TEORICO -->

\newpage

\section{Marco teorico}


<!-- MT:  Peaks Over Treshold) y variantes-->

\newpage


\subsection{POT (Peaks Over Treshold) y variantes}



<!-- ESTRATEGIA EMPIRICA -->


\newpage
\section{Estrategia Empírica}



A la columna relativa a la relacion de precios se la resta por 1 para tener centrados los valores de la relacion de precios en cero. Y posteriormente analizar si las series, fijando distintos umbrales son estacionarias.

```{r echo=FALSE}
df$rel_cero=df$relacion-1
```

```{r echo=FALSE}
datos_filtrados <- df %>% 
  filter(rel_cero >= 0)
```


```{r echo=FALSE}
datos=datos_filtrados[,c('Date', 'rel_cero')]
```




```{r echo=FALSE}
ggplot(datos, aes(x = Date, y = rel_cero)) +
  geom_line() +
  ggtitle("Valores del indicador centrado en cero, mayores o iguales a cero") +
  xlab("Fecha") +
  ylab("Valores del Indicador") +
  scale_x_date(limits = date_range) +
  scale_y_continuous(breaks = seq(0, ceiling(max(df$relacion)), by = 0.05)) +
  theme(
    axis.title.x = element_text(margin = margin(t = 20, b = 40)),
    axis.title.y = element_text(margin = margin(r = 20, l = 40)),
    plot.title = element_text(size = 11, hjust = 0.5),  # Center the plot title
    axis.text = element_text(size = 10),  # Adjust the size of axis text
    axis.title = element_text(size = 12),  # Adjust the size of axis titles
    legend.title = element_text(size = 10),  # Adjust the size of legend title
    legend.text = element_text(size = 8)  # Adjust the size of legend text
  )
```



```{r echo=FALSE}
ggplot(datos, aes(x = Date, y = rel_cero)) +
  geom_line() +
  geom_hline(yintercept = 0.025, linetype = "solid", color = "purple") +  # Add horizontal line
  ggtitle("Indicador centrado con umbral de 0.015") +
  xlab("Fecha") +
  ylab("Valores del Indicador") +
  scale_x_date(limits = date_range) +
  scale_y_continuous(breaks = seq(0, ceiling(max(df$relacion)), by = 0.05)) +
  theme(
    axis.title.x = element_text(margin = margin(t = 20, b = 40)),
    axis.title.y = element_text(margin = margin(r = 20, l = 40)),
    plot.title = element_text(size = 11, hjust = 0.5),  # Center the plot title
    axis.text = element_text(size = 10),  # Adjust the size of axis text
    axis.title = element_text(size = 12),  # Adjust the size of axis titles
    legend.title = element_text(size = 10),  # Adjust the size of legend title
    legend.text = element_text(size = 8)  # Adjust the size of legend text
  )

```



```{r echo=FALSE}
ggplot(datos, aes(x = Date, y = rel_cero)) +
  geom_line() +
  geom_hline(yintercept = 0.025, linetype = "solid", color = "red") +  # Add horizontal line
  ggtitle("Indicador centrado con umbral de 0.025") +
  xlab("Fecha") +
  ylab("Valores del Indicador") +
  scale_x_date(limits = date_range) +
  scale_y_continuous(breaks = seq(0, ceiling(max(df$relacion)), by = 0.05)) +
  theme(
    axis.title.x = element_text(margin = margin(t = 20, b = 40)),
    axis.title.y = element_text(margin = margin(r = 20, l = 40)),
    plot.title = element_text(size = 11, hjust = 0.5),  # Center the plot title
    axis.text = element_text(size = 10),  # Adjust the size of axis text
    axis.title = element_text(size = 12),  # Adjust the size of axis titles
    legend.title = element_text(size = 10),  # Adjust the size of legend title
    legend.text = element_text(size = 8)  # Adjust the size of legend text
  )
```

```{r echo=FALSE}

ggplot(datos, aes(x = Date, y = rel_cero)) +
  geom_line() +
  geom_hline(yintercept = 0.05, linetype = "solid", color = "cyan") +  # Add horizontal line
  ggtitle("Indicador centrado con umbral de 0.05") +
  xlab("Fecha") +
  ylab("Valores del Indicador") +
  scale_x_date(limits = date_range) +
  scale_y_continuous(breaks = seq(0, ceiling(max(df$relacion)), by = 0.05)) +
  theme(
    axis.title.x = element_text(margin = margin(t = 20, b = 40)),
    axis.title.y = element_text(margin = margin(r = 20, l = 40)),
    plot.title = element_text(size = 11, hjust = 0.5),  # Center the plot title
    axis.text = element_text(size = 10),  # Adjust the size of axis text
    axis.title = element_text(size = 12),  # Adjust the size of axis titles
    legend.title = element_text(size = 10),  # Adjust the size of legend title
    legend.text = element_text(size = 8)  # Adjust the size of legend text
  )
```


```{r}
filtered_df_0_025 <- df %>%
  filter(rel_cero>= 0.025)
```


```{r}
head(filtered_df_0_025)
data=filtered_df_0_025[,c('Date', 'rel_cero')]
n=dim(data)[1]
```


```{r}
fecha_maxima <- max(data$Date)
# Reescalar el tiempo dividiendo cada fecha por la fecha máxima
data$tiempo_reescalado <- as.numeric(data$Date - min(data$Date)) / as.numeric(fecha_maxima - min(data$Date))
head(data)
```



```{r}
ggplot(df, aes(x = Date, y = rel_cero)) +
  geom_line() +
  geom_hline(yintercept = 0.05, linetype = "solid", color = "cyan") +  # Add horizontal line
  ggtitle("S&P500: Valores históricos del Indicador (03/01/1928-08/12/2023)") +
  xlab("Fecha") +
  ylab("Valores del Indicador") +
  scale_x_date(limits = date_range) +
  scale_y_continuous(breaks = seq(0, ceiling(max(df$relacion)), by = 0.05)) +
  theme(
    axis.title.x = element_text(margin = margin(t = 20, b = 40)),
    axis.title.y = element_text(margin = margin(r = 20, l = 40)),
    plot.title = element_text(size = 11, hjust = 0.5),  # Center the plot title
    axis.text = element_text(size = 10),  # Adjust the size of axis text
    axis.title = element_text(size = 12),  # Adjust the size of axis titles
    legend.title = element_text(size = 10),  # Adjust the size of legend title
    legend.text = element_text(size = 8)  # Adjust the size of legend text
  )
```


```{r}
filtered_df_0_05 <- df %>%
  filter(rel_cero >= 0.05)
dim(filtered_df_0_05)
```

```{r}
plot(filtered_df_0_05)
```


```{r}
hist(filtered_df_0_05$relacion, main = "Histograma relacion con umbral 0.05 ", xlab = "relacion")
```
```{r}
hist(filtered_df_0_025$relacion, main = "Histograma relacion con umbral 0.025 ", xlab = "relacion")
```






